臺灣高等法院臺南分院民事判決　94年度勞上易字第5號
上　訴　人　甲○○
被　上訴人　鑫立交通器材製造股份有限公司
法定代理人　乙○○
上列當事人間給付職業災害補償金事件，上訴人對於中華民國94
年2月16日臺灣嘉義地方法院第一審判決（92年度勞訴字第10號
）提起上訴，本院於94年8月23日言詞辯論終結，判決如下：
      主      文
上訴駁回。
第二審訴訟費用由上訴人負擔。
      事      實
甲、上訴人方面：
一、聲明：(一)原判決廢棄。(二)被上訴人應給付上訴人新台幣（下
    同）598,308元，及自起訴狀繕本送達翌日起至清償日止，
    按年息百分之5計算之利息。
二、陳述：除與原判決記載相同者，茲引用之外，補稱：
    不應一再追溯前案，伊主張之醫藥金額，不應自傷病給付及
    強制汽車責任保險金扣除，健保費用係由伊自行繳納，不應
    准許扣除。
三、證據：除援用第一審所提證據外，補提出原審90年度勞訴字
    第8號判決影本1件。
乙、被上訴人方面：
一、聲明：上訴駁回。
二、陳述：除與原判決記載相同者，茲引用之外，補稱：
    兩造於民國（下同）91年1月25日終止僱傭關係，伊已給付
    資遣費予上訴人，另上訴人受傷不住健保病房，卻住特等病
    房，其請求之差額，不應給付。
三、證據：除援用第一審所提證據外，補提出上訴人職災期間所
    領補償金明細表1件。
丙、本院依職權調閱原審法院91年度勞訴字第2號民事案件全卷
    （含本院91年度勞上字第6號卷）、92年度勞訴字第2號民事
    案件全卷（含本院92年度勞上易字第15號、93年度勞再易字
    第2號卷）。
      理      由
一、本院依職權調取本院91年度勞上字第6號及原審91年度勞訴
    字第2號民事卷宗，查明該91年度勞訴字第2號卷內所附上訴
    人提出之醫療費用單據，單據上所載診療期間係自89年2月
    19日至91年1月11日，上訴人於前開訴訟，係請求至91年1月
    11日之醫療費用203,001元，上訴人於本件請求之醫療費用
    係自91年1月12日起至92年11月5日止，未在前案審理範圍內
    ，非前案既判力所及，被上訴人抗辯本件訴訟違反一事不再
    理，不可採，核先敘明。
二、上訴人起訴主張：伊於86年間受僱被上訴人，擔任貨車駕駛
    ，於89年1月12日駕車載運貨物至高雄，途中因貨車機械故
    障遭遇職業災害，致上訴人左腳大動脈破裂及肺積水、右手
    肱骨及右腳股骨均嚴重骨折，併發骨癒合不良及骨髓炎，現
    仍在持續治療中，被上訴人於91年1月間，將上訴人自全民
    健康保險及勞工保險轉出退保，造成上訴人無法繼續治療，
    被上訴人應負擔上訴人無勞保及無健保後之全額醫療費用，
    ，爰依勞動基準法第59條第1款之規定，請求被上訴人給付
    上訴人醫療費用598,308元及法定遲延利息等語。
三、被上訴人則以：上訴人於係91年1月25日自行終止兩造間之
    勞動契約，被上訴人先後已給付補償金、醫藥費用計300餘
    萬元，上訴人請求金額含健保給付，未扣除減免部分，其中
    於91年11月26日以後住院治療之必要性有待商榷；住院費用
    收據與診斷書記載不符等語，資為抗辯。
四、上訴人主張其於86年受僱被上訴人，於89年1月12日因職業
    災害受傷，被上訴人於91年1月3日向中央健康保險局、勞工
    保險局將上訴人轉出退保，兩造勞動契約於91年1月25日終
    止之事實，為兩造所不爭執，並有上訴人所提出之中央健康
    保險局簡復函、勞工保險局91年11月5日保承工字第0916072
    3780號函附卷為證（見原審卷第16、17頁），堪信為真實。
五、茲上訴人主張依勞動基準法第59條第1款規定，被上訴人應
    再給付醫療費用予上訴人，被上訴人則否認其主張，並以上
    開情詞置辯。是本件應審究者，乃上訴人請求之健保給付、
    自行購買醫療用品費用、自付額之醫療費用部分，應否准許
    ？
六、經查：
  (一)按勞工因遭遇職災而致傷害時，雇主應補償其必需之醫療費
    。此觀勞動基準法第59條第1款規定自明。又本條規定之立
    法本旨，係為填補勞工因職業災害所生損失，而課予雇主無
    過失補償制度，雇主所負職業災害補償義務，僅為「差額補
    足」之義務，其補償範圍自以勞工實際支出之金額為限。
  (二)查上訴人既因受僱期間因職災而受有傷害，其請求雇主補償
    醫療費用，即無不合。茲應審酌者，乃其請求之數額：
    (1)查上訴人請求之數額中，其中由健保局給付之金額為511,
      572元（上訴人誤計為511,735元）。此部分既係由健保局
      直接支付給醫療院所，上訴人並未實際支出，依上開說明
      ，此部分上訴人既無損失，自不得請求填補。上訴人雖提
      出原審90年度勞訴字第8號判決，主張該判決認定此種健
      保局支付之醫療費用，雇主亦應補償，核屬個案見解，並
      非最高法院確定見解，該判決並無拘束本院之效力，併予
      指明。
    (2)自行購買醫療用品部分：
      上訴人主張其於上開醫療期間，自行購買紗布、消毒棉棒
      ，支出3,040元，此部分未經醫師開立處方，難認係必要
      之費用，不應准許。
    (3)自付醫療費用部分：
      上訴人主張自付額部分為85,783元（上訴人誤計為85,513
      元）。經審核其提出之各項收據，應再扣除減免部分2,78
      2元（91年5月17日、同年7月12日、同年9月6日、同年10
      月18日、同年12月20日、92年1月17日、同年2月14日、同
      年3月19日、同年4月16日、同年5月14日、同年7月7日、
      同年8月4日、同年9月1日、同年11月5日長庚紀念醫院醫
      療費用收據），上訴人於原審審理時自認並未支出減免部
      分之費用（見原審卷第257頁），此部分其既未支出，自
      不生補償之問題，又伙食費1,980元，依行政院勞工委員
      會84年5月10日勞動三字第115057號函之見解，不屬醫
      療費用（見原審卷第154頁），亦應扣除，則實際上，上
      訴人支出者為81,021元（計算式為：85,783－2,782－1,
      980＝81,021），此部分，上訴人之請求，為有理由。
  (三)惟按勞工因遭遇職業災害而致死亡、殘廢、傷害或疾病時，
    雇主應依左列規定予以補償。但如同一事故，依勞工保險條
    例或其他法令規定，已由雇主支付費用補償者，雇主得予以
    抵充之。勞基法第59條但書規定甚明。又保險人依強制汽車
    責任保險法給付之保險金，視為加害人或被保險人損害賠償
    金額之一部分。強制汽車責任保險法第32條著有明文。
    (1)查：上訴人自承已領取強制汽車責任保險金74萬元，（原
      審卷第256頁），依上說明，此部分保險金既係被上訴人
      之汽車所投保者，依上開說明，該保險金，自可視為保險
      人即被上訴人給付上訴人之賠償之一部分，雇主自可主張
      抵充。則被上訴人主張，以汽車強制險保險金抵充上開其
      應給付之醫療費用，自無不合。
    (2)次查：上訴人因本件職災，先前曾對被上訴人提起訴訟，
      分別由本院以91年度勞上字第6號，及原審法院以92年度
      勞訴字第2號受理，於該案中其請求之必要醫療費用為203
      ,001元，已經本院前案以上開強制汽車責任保險金扣抵，
      則再扣抵本次應准許之金額81,021元，二者共計284,022
      元（計算式為：203,001＋81,021＝284,022）後，尚有餘
      額。則上訴人之請求，已全數因抵充而消滅。
    (3)綜上所述，上訴人因職業災害所得請求之醫療費用，上訴
      人之損害已獲填補，其請求權應歸於消滅，其再請求被上
      訴人給付，即屬無據。
七、從而，上訴人依勞動基準法第59條第1款規定，請求上訴人
    給付598,308元及法定遲延利息，為無理由，應予駁回。原
    審為上訴人敗訴之判決，並駁回其假執行之聲請，經核並無
    不合。上訴意旨指摘原判決不當，求予廢棄改判，為無理由
    ，應予駁回其上訴。
八、據上論結，本件上訴為無理由，依民事訴訟法第449條第1項
    及第78條，判決如主文。
中　　華　　民　　國　　94　　年　　8 　　月　　31　　日
                  民事第五庭    審判長法　官　張世展
                                      法　官　王浦傑
                                      法　官　吳上康
上為正本係照原本作成。
不得上訴。
中　　華　　民　　國　　94　　年　　9　　 月　　2　　日
                                      書記官  易慧玲
                                                K
